【裁判字號】    95,交聲,8
【裁判日期】    950630
【裁判案由】    違反道路交通管理處罰條例聲明異議
【裁判全文】
臺灣臺東地方法院交通事件裁定            95年度交聲字第8號
原處分機關  交通部公路總局高雄區監理所臺東監理站
代  表  人  丙○○
異  議  人
即受處分人  乙○○
上列異議人即受處分人因違反道路交通管理處罰條例案件，對於
交通部公路總局高雄區監理所臺東監理站於民國95年1 月19日以
東監違字第裁81－T00000000 號所為之裁決處分，聲明異議，本
院裁定如下：
    主  文
原處分關於乙○○駕駛行經有燈光號誌管制之交岔路口闖紅燈部
分撤銷。
乙○○不罰。
    理  由
一、原處分略以：異議人即受處分人林乙○○於民國94年11月16
    日晚間10時52 分許，騎乘車牌號碼SC3-530號輕機車，行經
    臺東縣臺東市○○路有燈光號誌管制之交岔路口闖紅燈，經
    警攔停當場舉發，乃依道路交通管理處罰條例第53條第1 項
    、第63條第1項第3款之規定，裁處罰鍰新臺幣1,800 元，並
    記違規點數3點云云。
二、聲明異議意旨略以：異議人騎乘機車行經上開路口時，時間
    已超過晚間11 時，而該路口紅綠燈運作時間為上午6時至晚
    間11時，是異議人並未闖紅燈，自不應受罰，爰依法聲明異
    議，請求撤銷原處分等語（機器腳踏車駕駛人未依規定戴安
    全帽部分，未據聲明不服，業經確定）。
三、按汽車駕駛人，行經有燈光號誌管制之交岔路口闖紅燈者，
    處1,800元以上，5,400元以下罰鍰，汽（機）車駕駛人並記
    違規點數3點；道路交通管理處罰條例第53條、第63條第1項
    第3款分別定有明文。
四、本件異議人騎乘上開輕機車，於94年11月16日晚間10時52分
    許，在臺東縣臺東市○○路、太平路有燈光號誌管制之交叉
    路口，涉在紅燈時段，往臺東市區方向行駛，經臺東縣政府
    警察局員警攔停當場舉發之事實，業據證人即舉發本件違規
    之警員甲○○到庭證述，並有東縣警交字第T00000000 號舉
    發通知單1 紙在卷可稽，固屬實在。雖交通警員掣單舉發違
    反道路交通管理處罰條例所列之違規事實，本質上為行政處
    分，係公務員基於職務上權力，依法就特定之具體事件所為
    具有公法上效果之單方行政行為，基於公務員為公法上行為
    具有公信力之原則，該行政處分當可被推定為真正，但本院
    仍應調查相關事證，以為判斷，非不得以反證推翻。訊據異
    議人於本院調查時，堅決否認於上開時間騎乘機車行經舉發
    地點並闖紅燈違規之事實，並辯稱：伊先前往豐田郵局自動
    提款機提款後才行經上開路口，而提款的時間係晚間22時58
    分57秒，是不可能在晚間10時52分闖紅燈等語。經查，證人
    即查獲之警員甲○○雖於本院調查時證稱：其與黃永隆當時
    駕車由臺東市區往利嘉方向，行經中興路口與太平路口時，
    見有一機車騎士未戴安全帽迎面而來，始迴轉警車進行攔檢
    ，異議人闖紅燈時，其看手錶上的時間為晚間10時52分許等
    語。惟異議人所提供之光碟片中所附住家門口監視錄影帶顯
    示，異議人於94年11月16日晚間10時59分23秒始騎上機車離
    開住處，有翻拍照片1 紙附卷可稽；而異議人於豐田郵局提
    款機提款之時間，依提款收據所示於晚間10時58分50秒插入
    卡片，10時59 分20秒提領現金10,000元，亦有提款單收據1
    紙在卷可考。是被告應無可能於晚間10時52分，即騎乘機車
    行駛與中興路、太平路口；本件異議人既已提出舉發違規時
    不在現場之證明，因而不能遽認異議人違規。原處分機關未
    及審酌上開證據資料，逕為裁罰，即有未洽。此外，本院復
    查無其他證據可認異議人涉有本件闖紅燈之違規情事，異議
    人之異議為有理由，原處分自應予撤銷，並依法為異議人不
    罰之諭知，以期適法。
據上論斷，應依道路交通案件處理辦法第20條前段，裁定如主文
。
中    華    民    國    95    年    6     月    30    日
                  交通法庭    法  官    陳君鳳
以上正本證明與原本無異。
如不服本裁定，應於裁定送達後5日內向本院提出抗告狀（須附
繕本）。「切勿逕送上級法院」
                                書記官  洪月甚
中    華    民    國    95    年    6     月    30    日


司法院資訊處製作；財團法人民間司法改革基金會備份。
